臺灣高雄地方法院刑事判決　　　　 　　95年度簡上字第700號
上　訴　人　台灣高雄地方法院檢察署檢察官
被　　　告　乙○○
上列上訴人因被告違反動產擔保交易法案件，不服本院高雄簡易
庭中華民國95年5 月18日95年度簡字第3068號第一審簡易判決（
聲請簡易判決處刑案號：95年度調偵字第299 號），提起上訴，
本院管轄之第二審合議庭判決如下：
    主  文
上訴駁回。
    事  實
一、乙○○因詐欺案件，經本院以88年度易字第1655號判決無罪
    ，嗣經上訴，經台灣高等法院高雄分院以89年度上易字第17
    08號撤銷原判改判處有期徒刑6 月確定，甫於民國92年7 月
    30日徒刑執行完畢。詎仍不知悔改，於93年10月18日，以其
    所有車牌號碼ZW-2282 號之自用小客車依動產擔保交易法設
    定動產抵押權之方式，向台新國際商業銀行股份有限公司（
    下稱台新銀行）貸款新台幣（下同）40萬元，約定自93年11
    月15日起至97年10月15日止，分48期按月清償本息11,960元
    ，標的物約定存放地點為乙○○位於高雄市○○區○○街11
    2 號11樓之1 住處，在未付清本息之前，不得任意遷移或為
    其他處分，為動產擔保交易之債務人。詎乙○○在取得貸款
    款項後，僅給付6 期而尚欠本金367,303 元，即拒不繼續給
    付，並意圖為自己不法之利益，於94年3 、4 月間，因積欠
    地下錢莊債務，而將上開汽車交予討債人員取走以抵償債務
    而處分該車，致債權人台新銀行追索無著而受有損害。
二、案經告訴人台新銀行訴由台灣高雄地方法院檢察署檢察官聲
    請簡易判決處刑。
    理  由
一、程序方面：
  (一)按被告以外之人於審判外之言詞或書面陳述，除法律有規定
    者外，不得作為證據，刑事訴訟法第159 條固定有明文，惟
    被告以外之人於審判外之陳述，雖不符同法第159 條之1 至
    之4 規定，而經當事人於審判程序同意作為證據，法院審酌
    該言詞陳述或書面陳述作成時之情況，認為適當者，亦得為
    證據。又當事人、代理人或辯護人於法院調查證據時，知有
    第159 條第1 項不得為證據之情形，而未於言詞辯論終結前
    聲明異議者，視為有前項之同意，此亦據同法第159 條之5
    規定甚明。查證人蘇淑華、李宗哲、丙○○、葉正山、蘇娜
    珊於偵查中未經具結之陳述，及高雄市監理處動產擔保交易
    登記證明書、車輛動產抵押契約書、台新銀行汽車貸款申請
    書、新興郵局第4340號存證信函、汽車新領牌照登記書、外
    訪報告單、高雄市政府警察局三民第二分局高市警三二分偵
    字第0950025529號函暨附件、現金保管條、恐嚇傳單、收據
    、協議書各1 份、郵政劃撥儲金存款收據7 紙，雖分別為被
    告以外之人於審判外之言詞或書面陳述，惟檢察官及被告乙
    ○○於本院準備程序及審判程序均未對於上開證據爭執證據
    能力，本院審酌上開言詞及書面陳述作成時之證據取得過程
    並無瑕疵，且與待證事實具有關連性等情況，認為適當，應
    認依刑事訴訟法第159 條之5 第1 項之規定，得為證據，而
    有證據能力
  (二)被告檢附之照片2 張，而照片係傳達照相當時現場情況，透
    過照片傳達的情形與真實情形，在內容上的一致性，透過機
    械的正確性來加以保障，換言之，照片並不存在人對現實情
    形的知覺、記憶所經常發生的表現錯誤，是認照片之性質係
    非供述證據，並無傳聞法則之適用，自有證據能力。
二、實體方面：
  (一)本件檢察官循告訴人請求提起上訴，略以：被告積欠告訴人
    台新銀行貸款本金367,303 元，而自偵、審迄今均未與告訴
    人協議還款事宜，亦無法交代上開車輛之去向，致告訴人追
    索無著，原審僅量處有期徒刑3 月，顯屬過輕，請求改判有
    期徒刑7 月等語。
  (二)訊據被告固坦承與告訴人簽立上揭貸款契約及動產抵押契約
    ，嗣未依約償還貸款，並離去住所，上開車輛則已由他人取
    走抵償債務等情，惟矢口否認有何違反動產擔保交易法犯行
    ，辯稱：伊前為案外人葉正山進口車輛，詎因故無法入關，
    案外人葉正山之妻蘇娜珊不明原委，而找來討債公司之人向
    伊討債，討債公司之人逕自至伊家中取走上開車輛，且經伊
    給付20餘萬元後，仍拒絕返還上開車輛，伊為恐討債公司之
    人繼續來家中恐嚇，才搬離住所，伊事後亦有清償告訴人部
    分款項，實無違犯動產擔保交易法之犯行云云。經查：
  1.被告有與告訴人簽立上揭貸款契約及動產抵押契約，嗣未依
    約償還貸款，並離去住所，上開車輛則已由他人逕自取走抵
    償債務等情，業據被告於本院審理中坦承不諱，並有高雄市
    監理處動產擔保交易登記證明書、車輛動產抵押契約書、台
    新銀行汽車貸款申請書、新興郵局第4340號存證信函、汽車
    新領牌照登記書、外訪報告單等件在卷可稽，此部分事實均
    堪認定。
  2.被告於本院準備程序中供稱：伊並非自願將上開車輛鑰匙交
    付給討債公司的人，他們恐嚇伊若不交鑰匙，將對伊家人不
    利，車子是他們強押走的他們說若1 個月內還清錢就交還車
    子，但伊後來還給他們20幾萬元，他們還是不還車等語（95
    年11月20日準備程序筆錄第2 頁）；於審理中供承：伊在94
    年3 月15日最後一次繳息後約1 、2 個月，上開車輛即遭案
    外人蘇娜珊找來之討債公司人員取走，當時是晚上11時30分
    許，伊正要出門上夜班，討債公司的人看見伊將鑰匙放在桌
    上，強行將鑰匙取走把車子開走，要伊還錢後才交還車子，
    但伊事後有給錢，他們也沒還車，伊沒有報警，亦未通報告
    訴人此事，當時晚上11點多了，沒有人看到車子被強行取走
    ，伊亦無法提出證據等語（本院96年3 月26日審判筆錄第12
    、13頁），而卷附被告所提出指稱係還款予討債公司之收據
    ，除1 份記載為94年3 月2 日由友獅國際徵信公司收款8 萬
    元之收據外（斯時依被告所述，上開車輛應尚未遭人取走）
    ，其餘4 張收據之收款人均係記載為「黃振瑋」，金額分別
    為8,000 元、28,000元、15,000元、12,000元（共計63,000
    元），其中1 張未記載日期，另3 張則分別記載日期為94.5
    .5 、94.5.7 、5.20，有上開收據影本在卷可稽，則由「黃
    振瑋」所出具之收據縱可認定係討債公司收款後所出具者，
    惟此還款金額與被告所稱還款20餘萬元之詞顯然不符，被告
    所述已屬可議，況被告若已還款20餘萬元而仍無法取回車輛
    ，討債公司既已取得現金及車輛等財物，並無繼續對被告施
    壓、恐嚇之必要，被告自無搬離原住所以躲避討債公司之理
    ，然其竟未報警處理，亦未通知告訴人處理後續貸款事宜，
    即逕自搬離原住處，顯與常情有違。且被告雖辯稱上開車輛
    係遭討債公司強行取走，惟此部分並無相關證據可供調查佐
    證，已據被告供稱在卷，是難僅憑被告空言逕為其有利之認
    定。又被告自承於上開車輛遭取走前1 、2 月即已停止繳息
    ，顯見被告當時經濟狀況已出現問題，而被告於無法繳納貸
    款利息後，既容任討債公司將上開車輛取走抵償債務，且未
    通知告訴人而搬離住所以逃避債務之追索，自難謂其無謀取
    不依約給付貸款之不法意圖，是本件被告主觀上既有為自己
    不法之利益意圖，客觀上復有將上開車輛交付他人抵償債務
    而為處分之行為，自足生損害於告訴人。被告上開所辯，洵
    屬事後避重就輕之詞，委無可採。被告上揭違反動產擔保交
    易法犯行，事證明確，應依法論科。
  (二)又本法總則於其他法律有刑罰或保安處分之規定者，亦適用
    之；行為後法律有變更者，適用行為時之法律，刑法第11條
    前段、第2 條第1 項前段分別定有明文；而刑法業經總統於
    94年2 月2 日，以華總一義字第09400014901 號令修正公布
    ，並自95年7 月1 日施行，其中1.關於法定刑中罰金部分修
    正前刑法第33條第5 款規定「罰金：1 元以上。」，依80年
    5 月6 日修正前罰金罰鍰提高標準條例第3 條之規定，復由
    司法院、行政院會銜於72年7 月27日發布，自72年8 月1 日
    施行，提高刑法所定罰金數額10倍，並依現行法規所定貨幣
    單位折算新臺幣條例第2 條之規定：「現行法規所定金額之
    貨幣單位為圓、銀元或元者，以新臺幣元之3 倍折算之。」
    ，經折算為新臺幣後，則罰金刑之最輕刑度為新臺幣30元以
    上；修正後刑法第33條第5 款規定「罰金：新臺幣1 千元以
    上，以百元計算之。」，經比較新舊法結果，以舊法較有利
    於行為人。2.關於易科罰金折算標準，依修正後刑法第41條
    第1 項前段規定：「犯最重本刑為5 年以下有期徒刑以下之
    刑之罪，而受6 個月以下有期徒刑或拘役之宣告者，得以新
    臺幣1 千元、2 千元或3 千元折算1 日，易科罰金。」；而
    修正前依舊罰金罰鍰提高標準條例第2 條前段之規定（現已
    刪除），就其原定數額提高為100 倍折算1 日，即應以銀元
    300 元折算1 日，復依現行法規所定貨幣單位折算新臺幣條
    例第2 條之規定，經折算為新臺幣後，為新臺幣900 元折算
    為1 日，經比較修正前後之易科罰金折算標準，以舊法之規
    定，較有利於被告。3.綜上所述，本件被告行為後之法律有
    所變更，揆諸上開說明，應依修正後刑法第2 條第1 項前段
    之規定，適用行為時之舊法即修正前刑法第41條第1 項前段
    之規定，諭知易科罰金之折算標準。原判決雖未及比較適用
    ，然經本院比較結果，仍應適用行為時法，則原判決適用行
    為時法即無不當，不構成撤銷之事由，附此敘明。
  (三)末按，法官於有罪判決中，究應如何量處罪刑，為實體法賦
    予審理法官裁量之刑罰權事項，法官行使此項裁量權，自得
    依據個案情節，參諸刑法第57條所定各款犯罪情狀之規定，
    於該法定刑度範圍內，基於合義務性之裁量，量處被告罪刑
    ，此項量刑之裁量權，乃憲法所保障法官獨立審判之核心，
    法院行使此項裁量權，雖非得任意為之，仍應受一般法律原
    理原則之拘束，即仍須符合法律授權之目的、法律秩序之理
    念、國民法律感情及一般合法有效之慣例等規範，尤其應遵
    守比例原則及平等原則之意旨，否則即可能構成裁量濫用之
    違法（最高法院86年度臺上字第7655號判決參酌），然如非
    有裁量逾越或裁量濫用之明顯違法情事，自不得擅加指摘其
    違法或不當，即使上級法院對下級法院裁量權之審查，亦應
    同此標準，此不僅在保障法官不受任何制度外之不當干涉，
    更保障法官不受制度內的異質干涉，此方符憲法第80條所宣
    示獨立審判之真義；易言之量刑輕重係屬事實審法院得依職
    權自由裁量之事項，苟已斟酌刑法第57條各款所列情狀而未
    逾越法定刑度，不得遽指為違法（最高法院72年臺上字第66
    96號、75年臺上字第7033號判例可資參照）。核本件被告所
    為，係犯動產擔保交易法第38條之意圖不法利益，將標的物
    處分，致生損害於債權人罪。原審因而適用動產擔保交易法
    第38條、刑法第11條前段、第41條第1 項前段、第47條，罰
    金罰鍰提高標準條例第1 條前段、第2 條，並審酌被告於設
    定動產抵押後，僅繳納6 期分期款項，為解決私人債務，而
    將上開車輛交予他人抵償債務，處分該車，致告訴人追索無
    著，影響告訴人權益甚鉅，且迄今未與告訴人達成民事和解
    等一切情狀，酌情量處有期徒刑3 月，並諭知易科罰金之折
    算標準，其認事用法，均無違誤，量刑亦屬妥適，應予維持
    。檢察官循告訴人上訴意旨指稱量刑過輕請求撤銷改判云云
    ，並無理由，應予駁回。至被告固於事後匯款清償部分款項
    ，惟其仍未與告訴人洽商給付方式，而逕自依違約前之繳款
    方式給付乙節，此經告訴代理人丁○○於本院陳述甚明（本
    院96年1 月22日審判筆錄），是此亦無足為有利於被告之認
    定，併此敘明。
據上論斷，應依刑事訴訟法第455 條之1 第1 項、第3 項、第36
8條，判決如主文。
本案經檢察官甲○○到庭執行職務。
中　　華　　民　　國　　96　　年　　4　　月　　16　　 日
                  刑事第十六庭審判長法  官  黃惠玲
                                    法  官  蔣志宗
                                    法　官  郭宜芳
以上正本證明與原本無異。
不得上訴。
中　　華　　民　　國　　96　　年　　4　　月　　16　 　日
                                    書記官  陳素徵
